【裁判字號】    97,易,614
【裁判日期】    970710
【裁判案由】    恐嚇取財等
【裁判全文】
臺灣高雄地方法院刑事判決               97年度易字第614號
公  訴  人  臺灣高雄地方法院檢察署檢察官
被      告  甲○○
上列被告因恐嚇取財等案件，經檢察官提起公訴（96年度偵字第
17775、21231、30397 號），本院以簡式審判程序判決如下：
    主  文
甲○○共同犯恐嚇取財未遂罪，處有期徒刑參月，如易科罰金，
以銀元參佰元即新臺幣玖佰元折算壹日，減為有期徒刑壹月又壹
拾伍日，如易科罰金，以銀元參佰元即新臺幣玖佰元折算壹日。
    事實及理由
一、被告甲○○所犯係死刑、無期徒刑、最輕本刑為3 年以上有
    期徒刑以外之罪，其於準備程序中就被訴事實為有罪之陳述
    ，經受命法官告知簡式審判程序之旨，並聽取其與公訴人之
    意見後，本院合議庭裁定由受命法官獨任進行審判程序，合
    先敘明。
二、本件犯罪事實及證據，均引用檢察官起訴書之記載（如附件
    ），並就證據部分增列：被告甲○○於本院審理時之自白。
    另補充：同案被告乙○○所涉恐嚇、傷害等罪嫌，即起訴書
    犯罪事實（一）、（三）部分，由本院另行審結。
三、被告甲○○行為後，如附表所示之相關法律業經修正，並俱
    於民國95年7 月1 日施行，玆經整體比較結果，裁判時法並
    未較為有利，依刑法第2 條第1 項規定，自應適用各該行為
    時法，即修正前法。是核被告所為，係犯刑法第346 條第1
    項、第3 項之恐嚇取財未遂罪。被告與姓名年籍不詳之成年
    男子3 名，就上開犯行，有犯意聯絡及行為分擔，為共同正
    犯；修正後刑法第28條固刪除陰謀及預備共同正犯，惟參與
    犯罪行為實行之共同正犯，於新舊法並無不同，故不生比較
    問題，應依現行有效之新法論處。被告犯行既屬未遂，爰依
    刑法第25條第2 項規定，按既遂犯之刑減輕之；有關未遂犯
    之規定，刑法修正後，係將原第26條前段之規定，移至第25
    條第2 項，亦無有利不利之比較問題，應逕行適用新法規定
    。被告在同一地點，接連以言語恫嚇丁○○、丙○○，乃一
    行為觸犯數罪名，為想像競合犯，應從一重論處。爰審酌被
    告所為，危害他人財產、自由法益，影響社會治安，實無可
    取，惟念其犯後坦承犯行，態度良好，與告訴人丙○○為親
    戚關係（其父親乙○○與丙○○為姑表兄弟），告訴人當庭
    表示只要法院判決，讓被告有所警惕即可等一切情狀，量處
    如主文所示之刑，並諭知易科罰金之折算標準，以資懲儆。
    再被告犯罪時間係在96年4 月24日之前，所犯罪刑，核符中
    華民國九十六年罪犯減刑條例規定之減刑條件，爰併依同條
    例第2 條第1 項第3 款之規定，減其宣告刑，並諭知易科罰
    金之折算標準。
據上論斷，應依刑事訴訟法第299 條第1 項前段、第273 條之1
第1 項、第310 條之2 、第454 條第2 項，刑法第2 條第1 項前
段、第28條、第346 條第1 項、第3 項、第25條第2 項、（修正
前）第41條第1 項前段，刑法施行法第1 條之1 ，修正前罰金罰
鍰提高標準條例第2 條，中華民國九十六年罪犯減刑條例第2 條
第1 項第3 款、第4 條、第7 條，判決如主文。
本案經檢察官曾靖雅到庭執行職務。
中    華    民    國    97    年    7     月    10    日
                  刑事第十六庭  法  官  周宛瑩
以上正本證明與原本無異。
如不服本判決，應於判決送達後10日內，向本院提出上訴狀。
中    華    民    國    97    年    7     月    10    日
                                書記官  彭帥雄
附表：
┌────┬────────────┬────────────┬──────┬─────┐
│變更部分│行為時法（下稱舊法）之內│裁判時法（下稱新法）之內│比較理由    │比較結果  │
│        │容                      │容                      │            │          │
├────┼────────────┼────────────┼──────┼─────┤
│【罰金刑│法定刑有處罰金（銀元）者│刑法施行法第1 條之1 規定│刑法之貨幣單│被告所犯刑│
│貨幣單位│，依罰金罰鍰提高標準條例│，94年1 月7 日刑法修正施│位由銀元變更│法第346 條│
│之變更】│第1 條前段規定，就其數額│行後，分則編所定罰金貨幣│為新台幣，且│第1 項之罰│
│        │得提高為10倍；再依現行法│單位為新台幣，且分則編未│刑法分則之罰│金刑，適用│
│        │規所定貨幣單位折算新台幣│修正之條文定有罰金者，提│金數額，亦視│新舊法所科│
│        │條例第2 條規定，以3 倍折│高其數額為30倍；但72年6 │該分則先前曾│之數額均相│
│        │算新台幣。即將原法定罰金│月26日至94年1 月7 日新增│修正與否，而│同，是以新│
│        │刑度之銀元，以30倍換算新│或修正之條文，則提高其數│分別提高3 或│法並未較有│
│        │台幣。                  │額為3 倍。              │30倍。      │利。      │
├────┼────────────┼────────────┼──────┼─────┤
│【罰金刑│（銀元）1 元以上。      │新台幣1000 元以上。     │新法提高罰金│舊法有利。│
│之下限】│參照上開規定，經提高10倍│                        │刑之下限（由│          │
│刑法第33│後，再折算新台幣，即新台│                        │新台幣30元提│          │
│條第5 款│幣30元。                │                        │高至1000元）│          │
│        │                        │                        │。          │          │
├────┼────────────┼────────────┼──────┼─────┤
│【易科罰│以（銀元）1 元以上3 元以│以新台幣1000元、2000元或│易科罰金折算│舊法有利。│
│金之折算│下折算1 日。            │3000元折算1 日。        │標準由銀元  │          │
│標準】刑│復依罰金罰鍰提高標準條例│                        │300 元即新台│          │
│法第41條│第2 條規定（已於95年5 月│                        │幣900 元，提│          │
│第1 項前│17日修正刪除，於同年7 月│                        │高為以新台幣│          │
│段      │1 日施行），提高100 倍後│                        │1000元、2000│          │
│        │，再折算新台幣，即以新台│                        │元或3000元折│          │
│        │幣300 元以上900 元以下折│                        │算1 日。    │          │
│        │算1 日。                │                        │            │          │
├────┴────────────┴────────────┴──────┴─────┤
│綜上比較結果，以舊法較有利於被告。                                                    │
└───────────────────────────────────────────┘
附錄本案論罪法條：
中華民國刑法第346條
意圖為自己或第三人不法之所有，以恐嚇使人將本人或第三人之
物交付者，處6 月以上5 年以下有期徒刑，得併科1 千元以下罰
金。
以前項方法得財產上不法之利益，或使第三人得之者，亦同。
前二項之未遂犯罰之。


司法院資訊處製作；財團法人民間司法改革基金會備份。
